【裁判字號】    97,聲判,67
【裁判日期】    980331
【裁判案由】    聲請交付審判
【裁判全文】
臺灣高雄地方法院刑事裁定              97年度聲判字第67號
聲  請  人  甲○○
代  理  人  曾柏暠律師
被      告  乙○○
被      告  丙○○
上列被告因被告乙○○誣告、被告丙○○偽證等案件，不服臺灣
高等法院高雄分院檢察署檢察長駁回再議之處分（97年度上聲議
字第1673號）及通知再議不合法之函覆，聲請交付審判，本院裁
定如下：
    主  文
聲請均駁回。
    理  由
一、按法院認交付審判之聲請不合法或無理由者，應駁回之；交
    付審判之程序，除法律別有規定外，適用刑事訴訟法第2 編
    第1 章第3 節之規定；已經提起公訴或自訴之案件，在同一
    法院重行起訴者，應諭知不受理之判決；案件曾經判決確定
    者，應諭知免訴之判決，刑事訴訟法第258 條之3 第2 項前
    段、第258 條之4 、第303 條第2 款、第302 條第1 款分別
    定有明文。故聲請交付審判案件，苟有聲請人就同一案件在
    同一法院重行聲請之情形，依照前開說明，本諸一事不再理
    之相同法理，繫屬在後者，自應以交付審判之聲請不合法，
    予以駁回。另按偽證罪係侵害國家法益之罪，因偽證而間接
    受害之人請求究辦，僅可認為告發而非告訴。對於原檢察官
    就其告發之刑事處分，不得向上級審檢察官申訴不服，最高
    法院71年台上字第8127號、28年上字第3321號判例意旨亦已
    闡釋甚明。
二、本件聲請人以被告乙○○涉犯誣告罪，被告丙○○涉犯偽證
    罪，向臺灣高雄地方法院檢察署檢察官提出告訴，經該檢察
    署檢察官為不起訴處分（96年度調偵字第1013號、96年度偵
    字第34327 號）後，聲請人不服聲請再議，經臺灣高等法院
    高雄分院檢察署檢察長針對被告乙○○誣告部分以再議為無
    理由而駁回再議，針對被告丙○○偽證部分以再議不合法而
    函知聲請人再議不合法，聲請人即委請曾柏暠律師聲請本件
    交付審判案件。惟查：
(一)本件聲請人就臺灣高等法院檢察署檢察長駁回再議之處分（
    97年度上聲議字第1673號），針對被告乙○○部分，前即於
    97年12月15日向本院聲請交付審判，並以97年度聲判字第66
    號案件繫屬本院，此經本院調閱臺灣高雄地方法院檢察署96
    年度調偵字第1013號、96年度偵字第34327 號卷宗後，內有
    本院97年度聲判字第66號卷宗，核該卷聲請交付審判狀上之
    本院收文戳章屬實，該案並經本院合議庭於97年12月30日將
    聲請人交付審判之聲請駁回且不得抗告而確定，亦有97年12
    月30日本院之裁定附於該卷可稽。詎聲請人於次日（97年12
    月16日）再度向本院聲請交付審判，經本院於同日以97年度
    聲判字第67號案件即本案繫屬本院，此亦有本案聲請交付審
    判狀上之本院收文戳章可證，聲請人就被告乙○○部分顯係
    就臺灣高等法院檢察署檢察長同一駁回再議之處分（即97年
    度上聲議字第1673號）重行向本院聲請交付審判，自屬違反
    一事不再理之原則，揆諸前揭說明，本件就被告乙○○部分
    之聲請於法不合，應予駁回。
(二)就被告丙○○涉犯偽證聲請交付審判部分，本件原檢察官於
    不起訴處分書中業已表明：「（三）至於刑法偽證罪所保護
    者為國家法益，個人並非直接被害人，是甲○○（即聲請人
    ）就被告丙○○涉嫌偽證部分提出之申告，性質上為告發而
    非告訴，依法就偽證部分自不得聲請再議。」等語明確（參
    卷附高雄地檢署不起訴處分書第5 頁），核與刑事訴訟法第
    256 條第1 項再議聲請權人明定限於「告訴人」相符，聲請
    人雖仍為再議之聲請，高雄高分檢署亦以97年12月11日高分
    檢守良字第0970020174號函表明：本件台端告訴被告丙○○
    偽證罪嫌，因偽證罪係侵害國家法益，台端並非犯罪之直接
    被害人，其告訴核屬告發性質，依法不得聲請再議，其聲請
    再議自非合法等語（參96偵字28649 號卷第14頁），參諸上
    開規定及判例意旨，偽證罪確係侵害國家法益之罪，聲請人
    因被告丙○○偽證而間接受害請求究辦，既僅能認為告發而
    非告訴，故其就此偽證部分聲請交付審判，堪認並未符合「
    上級法院檢察署檢察長認再議為無理由而駁回之」要件，從
    而，就此部分之聲請，即屬不合法，應予駁回。至於聲請人
    於再議聲請狀雖表示被告丙○○之偽證行為，其實係與被告
    乙○○事先共謀之誣告行為，有共犯行為分擔之性質，故係
    誣告之共犯，檢察官就此未予論述有理由不備之違法處云云
    ，及於聲請交付審判補陳理由狀內表示被告丙○○之偽證行
    為，其實係與被告乙○○事先共謀之誣告行為，有共犯行為
    分擔之性質，故係誣告之共犯，應予究辦懲戒，請本院依法
    審判云云，但聲請人於本件地檢署偵查中既從未以被告丙○
    ○與被告乙○○係誣告之共犯為由提出告訴，亦未提出任何
    證據或要求偵查檢察官調查被告丙○○誣告之犯行，且有無
    偽證更與是否係誣告共犯完全不同，故原不起訴處分就此未
    予論述，並無任何不合法之處；被告丙○○此部分既未經偵
    查檢察官為不起訴及臺灣高等法院高雄分院檢察署檢察長駁
    回再議之程序，聲請人即以被告丙○○與被告李家銘為誣告
    共犯，於本件聲請交付審判中請本院加以審判，該等主張依
    上所述，仍與刑事訴訟法第258 條之1 規定不符，顯不合法
    ，並予述明。
據上論斷，本件交付審判之聲請均不合法，爰依刑事訴訟法第
258 條之3 第2 項前段，裁定如主文。
中    華    民    國    98    年    3     月    31    日
                刑事第十七庭  審判長法  官  陳建和
                                    法  官  毛妍懿
                                    法  官  黃紀錄
以上正本證明與原本無異。
不得抗告。
中    華    民    國    98    年    3     月    31    日
                                    書記官  吳書逸


司法院資訊處製作；財團法人民間司法改革基金會備份。
